【裁判字號】    98,訴,611
【裁判日期】    980630
【裁判案由】    侵權行為損害賠償
【裁判全文】
臺灣臺南地方法院民事判決               98年度訴字第611號
原      告  華南產物保險股份有限公司
法定代理人  甲○○
訴訟代理人  乙○○
被      告  丙○○
上列當事人間請求侵權行為損害賠償事件，經本院於民國98年6
月17日言詞辯論終結，判決如下：
    主      文
被告應給付原告新臺幣柒拾貳萬貳仟捌佰貳拾陸元，及自民國九
十八年四月十八日起至清償日止，按年息百分之五計算利息。
原告其餘之訴駁回。
訴訟費用新台幣玖仟貳佰伍拾元由被告負擔。
    事實及理由
一、被告受合法通知，未於言詞辯論期日到場，核無民事訴訟法
    第386條所列各款情形，爰依原告聲請，由其一造辯論而為
    判決。
二、原告起訴主張：
  (一)被告駕駛之2260-FB號自用小客車於民國96年9月30日10時31
    分許，行經台南縣安定鄉南134線與178線路口時，因違反號
    誌管制而撞擊訴外人楊爵蘭駕駛原告所承保之8968-TL號自
    用小客車致損。
  (二)前揭被保險車輛嚴重毀損，經原告依保險契約賠付新台幣（
    下同）845,655元（汽車修理工資152,730元、零件690,925
    元、全載拖吊費用2,000元），並於理賠後蒙被保險人簽署
    賠款滿意書在卷，原告爰依保險法第53條之規定取得代位權
    。被告迄無賠償之意，為此爰依民法第184條、第191 條之2
    、第196條之規定，提起本件訴訟。
  (三)並聲明：被告應給付原告845,655元及自支付命令送達翌日
    起至清償日止，按年利率百分之五計算之利息。
三、被告未於言詞辯論期日到庭，據其書狀略以：
  (一)對於原告主張之事實不否認，惟對於下列賠償有爭執：
    1.有關車禍事故車輛損害賠償責任部分：
      被告承保之車輛因上開車禍事故受損，已依保險契約賠付
      845,655元（修理工資152,730元、零件690,925元、拖吊
      費用2,000元）。由於該車輛受損時，未通知被告前往修
      車廠估算價格，因此該價格是否真正存有爭議。
    2.修繕後請求金額不合理：
      原告指稱該車輛回復原狀之費用為845,655元（修理工資
      152,730元、零件690,925元、拖吊費用2,000元）。然由
      訴狀資料並無法顯示該車輛為何年何月出廠之何款車輛，
      原告竟主張如此高之維修費用，與現有價值似顯失公平。
      且其修理費用分定為零件費用與工資費用之總合，即修理
      時係以新零件更換破損之就零件，依照行政院固定資產折
      舊率表所示，所有固定資產皆有其使用年限，故原告所得
      請求之損害賠償金額自應將零件折舊部分予以扣除，方屬
      正當，於法有據。
    3.肇事責任部分：
      由於交通事故發生當日，係因當時路口號誌故障，且雙方
      皆有過失之肇事責任存在，在尚未釐清肇事責任比例前，
      原告竟要求被告給付上開款項，容有未洽。
  (二)綜上，在未釐清修繕費用金額多寡、得請求金額多少及雙方
    肇事責任程度前，原告所提之請求應無道理。
  (三)並聲明：1.原告之訴駁回；2.如受不利之判決，願供擔保，
    請准宣告免為假執行。
四、得心證之理由：
  (一)原告主張被告駕駛之2260-FB號自用小客車於96年9月30日10
    時31分許，行經台南縣安定鄉南134線與178線路口時，與訴
    外人楊爵蘭駕駛原告所承保之8968-TL號自用小客車發生碰
    撞等情，業據其提出與所述相符之汽車出險警方案情形調查
    報告表、照片6幀等件為證，而被告未於言詞辯論期日到場
    爭執，惟提出書狀對於原告此部分主張表示不爭執，綜合上
    開事證，堪信原告上揭主張為真實。
  (二)按因故意或過失，不法侵害他人之權利者，負損害賠償責任
    ，民法第184條第1項前段定有明文；又按被保險人因保險人
    應負保險責任之損失發生，而對第三人有損失賠償請求權者
    ，保險人得於給付賠償金額後，代位行使被保險人對於第三
    人之請求權，但其所請求之數額，以不逾賠償金額為限，保
    險法第53條第1項亦定有明文。本件被告駕駛2260-FB號自用
    小客車與訴外人楊爵蘭駕駛原告所承保之8968-TL號自用小
    客車發生碰撞，致訴外人楊爵蘭所駕駛之自用小客車受有嚴
    重毀損之損害，此有汽車出險警方案情形調查報告表可稽，
    被告對於訴外人楊爵蘭自負有侵權行為損害賠償責任，則原
    告依保險契約，給付訴外人楊爵蘭賠償金額，自得在上開賠
    償金額範圍內，代位訴外人楊爵蘭，行使求償權，於法洵無
    不合。
  (三)原告主張其依保險契約賠償訴外人楊爵蘭845,655元（汽車
    修理工資152,730元、零件690,925元、全載拖吊費用2,000
    元），業據其提出報價單、統一發票、拖吊費用收據可憑，
    故被告辯稱原告所承保之車輛受損時，未通知被告前往修車
    廠估算價格，因此價格是否真正存有爭議云云，殊不可採。
  (四)汽車、機車或其他非依軌道行駛之動力車輛，在使用中加損
    害於他人者，駕駛人應賠償因此所生之損害；不法毀損他人
    之物者，應向被害人賠償其物因毀損所減少之價額；負損害
    賠償責任者，除法律另有規定或契約另有訂定外，應回復他
    方損害發生前之原狀；債權人得請求支付回復原狀所必要之
    費用，以代回復原狀，民法第191條之2前段、第196條、第
    213條第1項、第3項分別定有明文。又民法第196條請求賠償
    物被毀損所減少之價額，得以修復費用為估定標準，但以必
    要者為限（例如：修理材料以新品換舊品，應予折舊）（最
    高法院77年5月17日第9次民事庭會議決議參照）。本件原告
    承保之訴外人楊爵蘭所駕駛車輛之修理費用共845,655元，
    其中包括汽車修理工資106,680元、塗裝費用46,050元、材
    料費用690,925元、拖吊費用2,000元，有原告提出之報價單
    足參，其中材料及塗裝部分共有736,975元係以新零件更換
    破損之舊零件並重新塗裝，則原告以修理費作為損害賠償之
    依據時，自應將上開折舊部分予以扣除始屬合理。依行政院
    所頒固定資產耐用年數表及固定資產折舊率之規定，系爭汽
    車耐用年數為5年，依平均法每年折舊1/5，並參酌營利事業
    所得稅查核準則第95條第6項規定，固定資產提列折舊採用
    平均法者，以1年為計算單位，其使用期間未滿1年者，按實
    際使用之月數相當於全年之比例計算之，不滿1月者，以1月
    計。本件訴外人楊爵蘭所駕駛之車輛係於95年9月出廠，有
    行車執照乙紙在卷可憑，距車禍肇事日96年9月30日實際使
    用期間約為1年，從而，因而本件損害經扣除折舊後，原告
    得請求之材料及塗裝部分之費用為614,146元【計算式：殘
    價＝取得成本÷（耐用年數＋1）即736,975÷（5+1）＝
    122,829，小數點以下4捨5入；折舊額＝（取得成本－殘價
    ）×0.2×年數即（736,975－122,829）×0.2×1＝122,829
    ，小數點以下4捨5入，736,975－122,829＝614,146】，連
    同工資106,680元，則扣除折舊之修復費用共計應為720,826
    元 (計算式：614,146＋106,680＝720,826）。另因車輛損
    毀損嚴重，非請拖吊車不可，其拖吊費用2,000元，從而，
    原告依據前開法文之規定，請求被告賠償722,826元部分，
    為有理由，應予准許，逾此部分之請求，則屬無據。
  (五)駕駛人駕駛汽車，應遵守道路交通標誌、標線、號誌之指示
    ，並服從交通指揮人員之指揮，道路交通安全規則第90條定
    有明文。本件被告違反號誌管制之行為，致生訴外人所駕駛
    之自用小客車因碰撞受有嚴重損害，有汽車出險警方案情形
    調查報告表、道路交通事故現場圖、照片6幀可憑，被告辯
    稱當時路口號誌故障，且雙方皆有過失之肇事責任存在云云
    ，並不可採，本院認定原告於本件車禍肇事中並無肇事責任
    。
  (六)從而，原告依侵權行為之法律關係、保險法第53條第1項，
    請求被告應給付原告722,826元，及自支付命令送達翌日即
    98 年4月18日起至清償日止，按年息百分之5計算之利息，
    即有理由，應予准許。至原告逾此部份之請求，為無理由，
    應予駁回。
五、按各當事人一部勝訴、一部敗訴者，其訴訟費用，由法院酌
    量情形，命兩造以比例分擔或命一造負擔，或命兩造各自負
    擔其支出之訴訟費用，此民事訴訟法第79條定有明文。本件
    訴訟費用經核為9,250元（第一審裁判費），本院爰依職權
    確定上開訴訟費用由被告負擔。
六、據上論結，本件原告之訴為一部有理由，一部無理由，依民
    事訴訟法第385條第1項前段、第79條，判決如主文。
中    華    民    國    98    年    6     月    30    日
                  民事第二庭    法  官  侯明正
以上正本係照原本作成。
如對本判決上訴，須於判決送達後20日內向本院提出上訴狀。
中    華    民    國    98    年    6     月    30    日
                                書記官  程欣怡


司法院資訊處製作；財團法人民間司法改革基金會備份。
